臺灣基隆地方法院刑事判決              100年度訴字第423號
公  訴  人  臺灣基隆地方法院檢察署檢察官
被      告  余正勝
上列被告因違反毒品危害防制條例案件，經檢察官提起公訴（
100 年度毒偵字第990 號），因被告所犯為死刑、無期徒刑、最
輕本刑為3 年以上有期徒刑或高等法院管轄第一審案件以外之罪
，且於準備程序進行中，被告先就被訴事實為有罪之陳述，經本
院合議庭裁定進行簡式審判程序，本院判決如下：
    主  文
余正勝施用第一級毒品，累犯，處有期徒刑柒月；又施用第二級
毒品，累犯，處有期徒刑月。應執行有期徒刑捌月。
    事  實
一、余正勝前因施用毒品案件，經2 度觀察、勒戒後，均認無繼
    續施用毒品之傾向，先後於民國87年11月6 日及91年7 月12
    日執行完畢釋放，並經臺灣桃園地方法院檢察署檢察官及臺
    灣基隆地方法院檢察署檢察官分別以87年度偵字第13503 號
    及91年度毒偵字第518 號不起訴處分；次因於觀察、勒戒執
    行完畢釋放後5 年內施用第一級毒品案件，經本院以91年度
    毒聲字第1034號裁定令入戒治處所強制戒治，於92年8 月11
    日因停止戒治出監，嗣於93年1 月9 日因法律修正報結，並
    因同案經臺灣基隆地方法院檢察署檢察官以91年度毒偵字第
    1019號提起公訴，本院以91年度訴字第618 號判決判處有期
    徒刑10月確定，於94年3 月7 日因縮刑期滿執行完畢（就本
    案不構成累犯）。又因施用第一級毒品案件，經本院以98年
    度訴字第766 號判決判處有期徒刑9 月，並由臺灣高等法院
    以98年度上訴字第4103號判決駁回上訴確定，於99年10月10
    日因縮刑期滿執行完畢（構成累犯）。
二、詎余正勝仍未戒除毒癮惡習，於100 年4 月6 日晚間，在位
    於基隆市○○區○○路34號住處，以將第一級毒品海洛因置
    放於注射針筒內，加水混合後注射手臂血管之方式，施用第
    一級毒品；復另行起意，於上開時、地，以將第二級毒品甲
    基安非他命置放於鋁箔紙上，下以火燒烤後，吸食所生煙霧
    之方式，施用第二級毒品。嗣因其為列管毒品人口，經警通
    知於100 年4 月8 日下午前往警局接受採尿，並將採集之尿
    液檢體送驗後，上情始為警所悉。
三、案經基隆市警察局第三分局報請臺灣基隆地方法院檢察署檢
    察官偵查起訴。
    理  由
壹、程序事項
    被告余正勝所犯者非為死刑、無期徒刑、最輕本刑為3 年以
    上有期徒刑之罪或高等法院管轄第一審案件，其於準備程序
    進行中，先就被訴事實為有罪之陳述，經告知其簡式審判程
    序之旨，並聽取公訴人、被告之意見後，本院合議庭依刑事
    訴訟法第273 條之1 第1 項之規定，裁定由受命法官獨任以
    簡式審判程序進行本案之審理。
貳、實體事項
一、事實認定部分
    上開事實，業據被告於檢察事務官詢問及本院審理時坦承不
    諱，且被告為警採集之尿液檢體經送臺灣檢驗科技股份有限
    公司檢驗，確呈海洛因代謝物嗎啡、可待因及甲基安非他命
    之陽性檢驗結果，此有該公司100 年4 月25日出具之濫用藥
    物檢驗報告及列管毒品人口尿液檢體採集送驗紀錄表附卷可
    稽，足認被告之自白與事實相符，本件事證明確，被告犯行
    應堪認定。
二、論罪科刑部分
（一）按毒品危害防制條例於92年7 月9 日修正公布，自93年1
      月9 日施行，其中第20條、第23條將施用毒品之刑事處遇
      程序，區分為「初犯」、「5 年內再犯」及「5 年後再犯
      」，依其立法理由之說明：「初犯」，經觀察、勒戒或強
      制戒治後，應為不起訴處分或不付審理之裁定；經觀察、
      勒戒或強制戒治執行完畢釋放後，「5 年內再犯」者，因
      其再犯率甚高，原實施之觀察、勒戒及強制戒治既已無法
      收其實效，爰依法追訴或裁定交付審理，至於經觀察、勒
      戒或強制戒治執行完畢釋放後，「5 年後再犯」者，前所
      實施之觀察、勒戒或強制戒治已足以遮斷其施用毒品之毒
      癮，為期自新及協助其斷除毒癮，仍適用「初犯」之規定
      ，先經觀察、勒戒或強制戒治之程序，從而，僅限於「初
      犯」及「5 年後再犯」2 種情形，始應先經觀察、勒戒或
      強制戒治程序，倘被告於5 年內已再犯，經依法執行觀察
      、勒戒、強制戒治或追訴處罰，縱其第3 次（或第3 次以
      上）再度施用毒品之時間，在初犯經觀察、勒戒或強制戒
      治執行完畢釋放5 年以後，已不合於「5 年後再犯」之規
      定，且因已於「5 年內再犯」，顯見其再犯率甚高，原實
      施觀察、勒戒或強制戒治，已無法收其實效，應依該條例
      第10條處罰（最高法院95年第7 次、97年第5 次刑事庭會
      議決議、98年度台非字第211 號、99年度台非字第277 號
      判決可資參照）。本件被告前因施用毒品案件，經2 度觀
      察、勒戒後，均認無繼續施用毒品之傾向，先後於87年11
      月6 日及91年7 月12日執行完畢釋放，並經臺灣桃園地方
      法院檢察署檢察官及臺灣基隆地方法院檢察署檢察官分別
      以87年度偵字第13503 號及91年度毒偵字第518 號不起訴
      處分；次因於觀察、勒戒執行完畢釋放後5 年內施用第一
      級毒品案件，經本院以91年度毒聲字第1034號裁定令入戒
      治處所強制戒治，於92年8 月11日因停止戒治出監，嗣於
      93年1 月9 日因法律修正報結，並因同案經臺灣基隆地方
      法院檢察署檢察官以91年度毒偵字第1019號提起公訴，本
      院以91年度訴字第618 號判決判處有期徒刑10月確定，此
      有臺灣高等法院被告前案紀錄表在卷可稽，是被告於所受
      觀察、勒戒執行完畢釋放後5 年內已再犯，且經觀察、勒
      戒及依法追訴處罰，足認原實施觀察、勒戒無法收其實效
      ，縱被告本次犯行係於所受觀察、勒戒執行完畢釋放後5
      年後所為，揆諸首揭說明，仍不合於毒品危害防制條例第
      20條第3 項規定之「5 年後再犯」，且因被告係於「5 年
      內再犯」，顯見其再犯率甚高，即應依法處罰。
（二）核被告所為，係犯毒品危害防制條例第10條第1 、2 項之
      施用第一、二級毒品罪。被告持有第一級毒品海洛因及第
      二級毒品甲基安非他命以供施用，持有之低度行為應為施
      用之高度行為所吸收，均不另論罪。
（三）被告所為施用第一、二級毒品之行為，犯意各別，所犯為
      構成要件相異之罪，應予分論併罰。
（四）被告曾受如事實欄所載之徒刑執行完畢，此有臺灣高等法
      院被告前案紀錄表在卷供參，其受徒刑之執行完畢後，再
      為本件施用第一、二級毒品犯行，係於5 年以內故意再犯
      有期徒刑以上之罪，均為累犯，應分別依刑法第47條第1
      項之規定加重其刑。
（五）爰審酌被告經觀察、勒戒及刑罰矯治後，竟未戒除毒癮之
      惡習，而再三施用毒品，顯認缺乏戒斷決心，然其所為僅
      屬戕害自身之行為，未侵犯其他法益，且於檢察事務官詢
      問及本院審理時均坦認犯行，犯後態度尚屬良好等一切情
      狀，分別量處如主文所示之刑，並依法定其應執行之刑。
據上論斷，應依刑事訴訟法第273 條之1 第1 項、第299 條第1
項前段，毒品危害防制條例第10條第1 項、第2 項、第23條第2
項，刑法第11條前段、第47條第1 項、第51條第5 款，判決如主
文。
本案經檢察官周懷廉到庭執行職務。
中    華    民    國   100    年    7     月    14    日
                  刑事第三庭法    官  邰婉玲
以上正本證明與原本無異。
如不服本判決應於收受送達後10日內向本院提出上訴書狀，並應
敘述具體理由；其未敘述上訴理由者，應於上訴期間屆滿後20日
內向本院補提理由書（均須按他造當事人之人數附繕本）「切勿
逕送上級法院」。
中    華    民    國   100    年    7     月    14    日
                            書 記 官  蘇鈺婷
附錄論罪法條：
毒品危害防制條例第10條
施用第一級毒品者，處 6 月以上 5 年以下有期徒刑。
施用第二級毒品者，處 3 年以下有期徒刑。